臺灣桃園地方法院民事判決　　　　　　 100年度訴字第1018號
原　　　告　吳志成
訴訟代理人　徐恭也
被　　　告　林珍順
訴訟代理人　林德平
被　　　告　吳瑞瑛
上列當事人間請求拆屋還地事件，本院於民國100 年12月8 日言
詞辯論終結，判決如下：
    主  文
被告吳瑞瑛應將坐落桃園縣桃園市○○段五九一地號土地上如附
圖所示編號591 (1)（面積三九點八八平方公尺）、編號591 (2)（
面積二點三五平方公尺）、編號591 (3)（面積二點五平方公尺）
、編號591 (4)（面積四一點五五平方公尺）範圍內之地上建物拆
除，將所占用之土地返還原告及其餘共有人全體。
被告林珍順應將坐落桃園縣桃園市○○段六四八地號土地上如附
圖所示編號648 (1)（面積五十六點二平方公尺）、編號648 (2)（
面積四十七點三平方公尺）及坐落桃園縣桃園市○○段五九一地
號土地上如附圖所示編號591 (5)（面積三點一一平方公尺）、編
號591 (6)（面積十五點七四平方公尺）範圍內之地上建物拆除，
將所占用之土地返還原告及其餘共有人全體。
訴訟費用由被告吳瑞瑛負擔十分之四，餘由被告林珍順負擔。
本判決第一項，於原告為被告吳瑞瑛以新台幣壹拾玖萬元供擔保
，得為假執行，但如被告吳瑞瑛以新台幣伍拾陸萬陸仟貳佰陸拾
貳元為原告預供擔保，得免為假執行。
本判決第二項，於原告為被告林珍順以新台幣貳拾陸萬伍仟元供
擔保，得為假執行，但如被告林珍順以新台幣柒拾玖萬貳佰零伍
元為原告預供擔保，得免為假執行。
    事實及理由
一、按訴狀送達後，原告不得將原訴變更或追加他訴，但請求之
    基礎事實同一、擴張或減縮應受判決事項之聲明者，不在此
    限，民事訴訟法第255 條第1 項第2 款、第3 款定有明文。
    查原告歷次聲明主張如下：
  (一)本件原告起訴時聲明為，請求判令被告林珍順應將坐落於桃
    園縣桃園市○○段648 地號（下稱系爭648 地號土地），房
    屋坐落於桃園市○○街門牌號碼136 號及146 號（下稱系爭
    136、146號建物）如起訴狀附圖紅色部分，面積約110 平方
    公尺；被告吳瑞瑛應將坐落於桃園縣桃園市○○段591 地號
    （下稱系爭591 地號土地），房屋坐落於桃園市○○街門牌
    號碼196 號及198 號（下稱系爭196 、198 號建物）如起訴
    狀附圖黃色部分，面積約82.98 平方公尺之地上物拆除後，
    將土地交還予原告及其他共有人（見本院卷第5 頁）。
  (二)嗣原告於民國100 年8 月18日以民事言詞辯論意旨狀變更上
    開聲明為，被告林珍順應拆除坐落於系爭136、146號建物，
    並返還坐落於系爭648 地號土地予原告及共有人全體；被告
    吳瑞瑛應拆除坐落於系爭196 、198 號建物，並返還坐落於
    系爭591 地號土地予原告及共有人全體（見本院卷第28頁）
    。
  (三)嗣原告於100 年11月24日以民事更正訴之聲明狀變更上開聲
    明為，被告林珍順應將坐落於桃園縣桃園市○○段依桃園地
    政事務所100 年10月20日桃測法字第041400號土地複丈成果
    圖（下稱附圖）編號648(1) 面積56.2平方公尺、編號591(5)
    面積3.11平方公尺，合計面積59.31 平方公尺，房屋坐落於
    桃園市○○街門牌號碼146 號，及編號648(2) 面積47.3平方
    公尺、編號591(6) 面積15.74 平方公尺，合計面積63.04 平
    方公尺，房屋坐落於桃園市○○街門牌號碼136 號；被告吳
    瑞瑛應將坐落於桃園市○○段依附圖編號591(1) 面積39.88
    平方公尺、編號591(2) 面積2.35平方公尺，合計面積42.23
    平方公尺，房屋坐落於桃園市○○街198 號，及編號591(3)
    面積2.5 平方公尺、編號591(4) 面積41.55 平方公尺，合計
    面積44.05 平方公尺，房屋坐落於桃園市○○街196 號，之
    地上物拆除後，將土地交還予原告及其他共有人（見本院卷
    第190、191頁）
  (四)經核原告上開聲明之變更，僅係擴張應受判決事項之聲明，
    且其請求之基礎事實同一，按諸首揭規定要無不合，應予准
    許。
二、原告起訴主張：緣系爭648、591地號土地為原告及其餘共有
    人所共有，詎被告林珍順、吳瑞瑛未經全體土地共有人同意
    ，竟各擅以系爭136、146號建物及系爭196 、198 號建物無
    權占用系爭648、591地號土地，侵害原告及其餘土地共有人
    之權益，無權占用範圍悉如附圖所示。另被告林珍順雖主張
    其擁有桃園市○○段647 地號（重測前為崁子腳段342 地號
    、地目建）之產權，並曾繳納地價稅云云，然本件系爭標的
    之一係系爭648 地號土地（重測前為崁子腳段342 之15地號
    、地目旱），是二者係屬不同地號、地目及稅別，故被告林
    珍順之主張自無理由；被告吳瑞瑛則迄今無法提出有權占用
    系爭591 地號土地之證明。綜此，爰依民法第767 條、第82
    1 條規定提起本件訴訟。並聲明：被告林珍順應將坐落於桃
    園縣桃園市○○段依附圖編號648(1) 面積56.2平方公尺、編
    號591(5) 面積3.11平方公尺，合計面積59.31 平方公尺，房
    屋坐落於桃園市○○街門牌號碼146 號，及編號648(2) 面積
    47.3平方公尺、編號591(6) 面積15.74 平方公尺，合計面積
    63.04 平方公尺，房屋坐落於桃園市○○街門牌號碼136 號
    ；被告吳瑞瑛應將坐落於桃園市○○段依附圖編號591(1) 面
    積39.88 平方公尺、編號591(2) 面積2.35平方公尺，合計面
    積42.23 平方公尺，房屋坐落於桃園市○○街198 號，及編
    號591(3) 面積2.5 平方公尺、編號591(4) 面積41.55 平方公
    尺，合計面積44.05 平方公尺，房屋坐落於桃園市○○街19
    6 號，之地上物拆除後，將土地交還予原告及其他共有人。
    原告願供擔保請准為假執行之宣告。
三、被告方面：
  (一)被告林珍順則以：系爭136、146號建物確係被告林珍順所有
    ，而被告林珍順前於59年11月18日以價金6,000 元向當時土
    地共有人即訴外人吳全成購買桃園市○○段647 地號土地（
    重測前為崁子腳段342 地號），並訂立買賣契約書，約定土
    地可辦理分割時，無條件辦理轉讓，若有他人干涉，吳全成
    及其繼承人願負全責；另依現有稅籍資料所示，60年4 月間
    即已登記在案，吳全成及其繼承人即訴外人吳新彥每年亦尚
    以繳交地價稅為由向被告林珍順收取稅金，準此，被告林珍
    順並非無故強行占用。次者，涉訟土地已由原告之祖輩以買
    賣方式轉讓於他人，且地方上眾所周知，如今原告復以土地
    所有權人之身分提告，似嫌無理。並聲明：原告之訴及其假
    執行之聲請均駁回；如受不利判決，願供擔保免於宣告假執
    行。
  (二)被告吳瑞瑛則以：系爭196、198號建物確係被告吳瑞瑛所有
    ，其中系爭196 號建物乃係被告吳瑞瑛向訴外人黃純輝所購
    ，而黃純輝則係於88年間向訴外人吳秀峰購買，且於收據上
    亦註明係購買房屋及土地，惟當時可能並未辦理土地所有權
    登記，遂致生如今之誤解，故被告吳瑞瑛主張依該收據所呈
    現之買賣關係，應屬土地及房屋所有權一併轉讓之情形，則
    被告吳瑞瑛應係土地及房屋之所有權人。再就系爭198 號建
    物部分，系爭198 號建物前係訴外人高任輝、林亞興所有，
    而高任輝、林亞興及黃桂等3 人於62年間與訴外人董喜平簽
    訂有房屋建築包攬契約書，該契約書約定，董喜平同意「第
    2 號房屋之基地」由高任輝、林亞興及黃桂等3 人永久無條
    件使用，且若土地有糾葛，均應由董喜平負責處理，不得妨
    害高任輝、林亞興及黃桂等3 人之使用權，基此，足認高任
    輝、林亞興及黃桂等3 人於當時已取得土地使用權，故被告
    吳瑞瑛主張其亦有土地使用權。並聲明：原告之訴及其假執
    行之聲請均駁回；如受不利判決，願供擔保免於宣告假執行
    。
四、兩造不爭執之事實：系爭648 、591 地號土地為原告及其餘
    共有人所共有。系爭136 、146 號建物為被告林珍順所有，
    系爭196 、198 號建物為被告吳瑞瑛所有，分別占用系爭
    648 、591 地號土地之情形詳如附圖所示。此有系爭土地登
    記第二類謄本在卷可稽，並經本院會同桃園地政事務所人員
    前往現場勘驗測量，製有勘驗筆錄及複丈成果圖附卷可參。
五、原告主張被告為無權占有系爭土地，均為被告所否認，並以
    前詞置辯。是本件之爭點在於被告是否有占用系爭土地之正
    當權源？論述如下：
  (一)按所有人對於無權占有或侵奪其所有物者，得請求返還之。
    對於妨害其所有權者，得請求除去之，有妨害其所有權之虞
    者，得請求防止之，民法第767 條定有明文。又按未經共有
    人協議分管之共有物，共有人對共有物之特定部分占有收益
    ，須徵得其他共有人全體之同意，如未經其他共有人同意而
    就共有物之全部或特定一部分，任意占有收益，即屬侵害其
    他共有人之權利，其他共有人得本於所有權請求除去其妨害
    或請求向全體共有人返還占用部分（最高法院62年度台上字
    第1803號判例、92年度台上字第2027號判決可資參照）。
  (二)被告吳瑞瑛固辯稱：系爭196 號建物乃係被告吳瑞瑛向訴外
    人黃純輝所購，而黃純輝則係於88年間向訴外人吳秀峰購買
    ，且於收據上亦註明係購買房屋及土地，系爭198 號建物部
    分前係訴外人高任輝、林亞興所有，而高任輝、林亞興及黃
    桂等3 人於62年間與訴外人董喜平簽訂有房屋建築包攬契約
    書，該契約書約定，董喜平同意「第2 號房屋之基地」由高
    任輝、林亞興及黃桂等3 人永久無條件使用，且若土地有糾
    葛，均應由董喜平負責處理，不得妨害高任輝、林亞興及黃
    桂等3 人之使用權，足認高任輝、林亞興及黃桂等3 人於當
    時已取得土地使用權，被告吳瑞瑛再向林亞興購買，被告吳
    瑞瑛對於土地並非無權占有等語，並提出吳秀峰收受黃純輝
    清償系爭196 號建物房屋、土地價款之收據、黃純輝與吳秀
    峰間就系爭196 號建物買賣契約書、被告吳瑞瑛與黃純輝間
    就系爭196 號建物買賣契約書、高任輝、黃桂、林亞興、董
    喜平間房屋建築包攬契約書、高任輝、林亞興就系爭198 號
    建物房屋稅籍證明書等件為證（見本院卷第51至67頁），惟
    細稽被告吳瑞瑛所提出之上開書證雖可證明其向黃純輝購買
    系爭196 號建物，黃純輝又係向前手吳秀峰所購買，但不能
    證明吳秀峰、黃純輝有何使用系爭土地之權利，如此自無從
    徒憑被告吳瑞瑛購買系爭196 號建物之事實認定有占用該土
    地之權利；另就198 號建物部分，被告吳瑞瑛提出之證據並
    不能證明董喜平有何同意高任輝、林亞興、黃桂使用系爭土
    地之權利，被告吳瑞瑛以董喜平業已同意高任輝、林亞興、
    黃桂使用系爭土地，主張其繼受該權利，亦非有據，況經本
    院函詢桃園地政事務所表示：系爭591 地號土地（含重測前
    嵌字腳342 之17地號）並無黃純輝、吳秀峰、董喜平等三人
    之所有權資料（見本院卷第196 頁），被告吳瑞瑛辯稱其有
    權使用系爭591 號土地，自非可採。
  (三)被告林珍順固辯稱：其係向被告林珍順前於59年11月18日以
    價金6,000 元向當時土地共有人即訴外人吳全成購買桃園市
    ○○段647 地號土地（重測前為崁子腳段342 地號）興建系
    爭136 號房屋，並約定土地可辦理分割時，無條件辦理轉讓
    ，其非無權占有等語，並提出被告林珍順與吳全成之土地買
    賣契約書及系爭136 號建物稅籍證明書為證。惟查被告林珍
    順所有之系爭136 、146 號房屋係坐落於系爭648 及591 地
    號土地上，並非647 地號土地，被告林珍順以其業已向訴外
    人吳全成購得647 號地號土地之15坪為其占用土地之權源，
    已屬無稽。次按共有人將共有物特定之一部讓與他人，固為
    共有物之處分，其讓與非得共有人全體之同意，對於其他共
    有人不生效力（最高法院55年台上字第3267號判例意旨參照
    ），本件縱寬認被告林珍順曾向吳全成購買系爭136 號房屋
    所坐落之土地，上開土地買賣契約上地號可能有誤載，惟因
    被告林珍順不能證明吳全成係得其他共有人之同意而將系爭
    土地之特定部分讓與，此項讓與對於其他共有人仍不生效力
    ，不得對抗原告及其他共有人，更何況被告林珍順就系爭14
    6 號建物之占有土地權源，從未提出任何說明，被告林珍順
    辯稱其有權使用系爭648 、591 地號土地，非可憑採。
六、綜上所述，被告2 人既不能證明其等合法占用系爭土地之權
    源，自屬無權占有。從而，原告本於物上請求權，請求被告
    吳瑞瑛將如附圖編號591 (1)、591 (2)、591 (3)、591 (4)所示
    ，被告林珍順將如附圖編號591 (5)、591 (6)、648 (1)、648
    (2)所示之地上物拆除，並分別將坐落土地返還原告及其餘共
    有人全體，自屬於法有據，應予准許。兩造均陳明願供擔保
    請求准免假執行，經核無不合，爰酌定擔保准許之。
七、訴訟費用裁判之依據：民事訴訟法第78條、第85條第1 項但
    書。
中    華    民    國    100    年    12   月    23    日
                  民事第二庭  法  官  袁雪華
正本係照原本作成。
如對本判決上訴，須於判決送達後二十日內向本院提出上訴狀。
如委任律師提起上訴者，應一併繳納上訴審裁判費。
中    華    民    國    100    年    12   月    23    日
                              書記官  劉霜潔